【裁判字號】    94,竹小,195
【裁判日期】    950407
【裁判案由】    返還消費借貸款
【裁判全文】
臺灣新竹地方法院民事小額判決         94年度竹小字第195號
原      告  仲信資融股份有限公司
            （原名中租安肯資融股份有限公司）
法定代理人  丁○○
訴訟代理人  戊○○
被      告  丙○○
訴訟代理人  甲○○
上列當事人間請求返還消費借貸款事件，本院於民國95年3月16
日辯論終結，判決如下：
    主      文
原告之訴駁回。
訴訟費用新台幣壹仟元由原告負擔。
    事實及理由
一、原告主張：被告前向訴外人分齡資訊事業股份有限公司（以
    下簡稱分齡公司）訂購UC－520遊戲學堂線上網路教學商品
    ，並採分期付款買賣繳款，分期總價為新臺幣（下同）118,
    728元，分期付款期數為自民國92年7月5日起至95年6月5日
    止，共計36期，每期繳款之金額為3,298元，茲因訴外人分
    齡公司與原告間訂有分期付款買賣契約債權受讓約定，此一
    受讓約定並已記載於被告之分期付款買賣契約書第7條之約
    定中，是以，訴外人分齡公司對被告之分期付款買賣所得請
    求給付之應收帳款債權，即移轉讓與予原告，詎被告僅給付
    15期之分期款，自93年10月5日起即未依約繳納任何款項，
    幾經催討，被告均置之不理，依兩造分期付款買賣約定書第
    5條之約定，全部未到期之帳款視為全部到期，被告應即一
    次償還所欠之全部買賣價金，為此，依兩造買賣契約及債權
    讓與之法律關係，訴請被告給付積欠之買賣價金並法定遲延
    利息。並聲明：被告應給付原告69,258元及自支付命令送達
    送達翌日（即94年3月22日）起至清償日止，按年息百分之5
    計算之利息。
二、被告則以：緣於92年6月1日，訴外人分齡公司之業務員乙○
    ○至被告住所推銷訴外人分齡公司之遊戲學堂網路課程，業
    務員稱此網路課程可與學校課程相輔相成，因小孩也頗有興
    趣，經詢問業務員，倘小孩於使用過程發現課程不合適，應
    如何處理，經業務員告知，因係採分期付款之方式繳款，倘
    小孩認為課程不合適，則可直接向訴外人分齡公司辦理終止
    契約，故被告乃同意以分期付款之方式購買上開網路課程，
    詎使用一個月後，因小孩覺得內容千篇一律，且與學校課程
    並無何相佐之處，已不太願意上網，嗣小孩上國中後，更發
    現網路課程根本與學校課程無法銜接使用，經多次與業務員
    及訴外人分齡公司協調，均未獲置理，迄於93年間中旬，被
    告實在無法忍受，乃向消基會尋求協助，經消基會人員告知
    可寄送郵局存證信函向訴外人分齡公司表示終止契約之意，
    被告乃趕緊於93年9月1日寄送郵局存證信函至訴外人分齡公
    司，詎訴外人分齡公司竟遷址而不告知，導致存證信函遭退
    回，嗣經詢問業務員得知訴外人分齡公司之新址後，乃再於
    93年9月9日寄送郵局存證信函給訴外人分齡公司催請訴外人
    分齡公司出面處理，詎訴外人分齡公司仍未予置理，被告復
    於93年9月17日另寄送郵局存證信函向訴外人分齡公司表明
    終止契約之意，則其與訴外人分齡公司間之買賣契約既經被
    告依法終止，則原告再依買賣契約及債權讓與之法律關係，
    訴請被告給付價金實無理由等語置辯。並聲明：原告之訴駁
    回。
三、兩造不爭執之事實及證據：
(一)被告於92年6月1日向訴外人分齡公司訂購UC－520遊戲學堂
    線上網路教學商品，並採分期付款之方式繳付買賣價款，分
    期總價款為118,728元，分期付款期數自92年7月5日起至95
    年6月5日止，共分36期，每期應繳款之金額則為3,298元，
    又因訴外人分齡公司前於91年11月20日與原告間簽訂有應收
    帳款受讓合約書，由分齡公司將其在中華民國境內之特定客
    戶基於分期付款買賣契約、勞務契約或其他債權契約所得請
    求給付之應收帳讓售予原告，且被告與訴外人分齡公司所簽
    訂之分期付款買賣約定書第7條亦已約定，訴外人分齡公司
    業將其對被告請求支付分期價款之權利及依契約所得享受之
    一切權利及利益讓與原告，而被告自93年10月5日起即未依
    約繳款之事實，有分齡公司分期申請書、分期付款買賣約定
    書、應收帳款受讓合約書、分齡公司遊戲學堂訂購承諾書、
    遊戲學堂XP版出貨單、被告繳款查詢表、遊戲學堂阿毛館DM
    、會員專屬權益說明、進站紀錄查詢表等件附卷可稽。
(二)被告因認所購遊戲學堂線上網路教學產品與其子女之學校課
    程無法銜接而不適用，經與訴外人分齡公司多次協調未果後
    ，乃於93年9月9日以郵局存證信函催請訴外人分齡公司於文
    到3日內出面處理，詎仍未獲置理，乃再於93年9月17日以郵
    局存證信函同時向訴外人分齡公司及原告為終止契約之意思
    表示之事實，有郵局存證信函2件附卷可憑。
四、本件係行集中審理程序，經兩造協商並簡化爭點如下，兩造
    並均同意本件爭點以下列整理並協議簡化之爭點為限，其餘
    不再主張：
(一)本件係屬繼續性網路服務契約，則此繼續性網路服務契約是
    否得隨時終止？
(二)如該繼續性網路服務契約確經被告合法終止，則被告是否尚
    有給付價金款項之義務？
五、本院之判斷：
(一)本件係屬繼續性網路服務契約，則此繼續性網路服務契約是
    否得隨時終止？
  1.按債權讓與之債務人於受通知時，所得對抗讓與人之事由，
    皆得以之對抗受讓人，民法第299條第1項定有明文。又訪問
    買賣係指企業經營者，未經邀約而在消費者之住居所或其他
    場所從事銷售，所為之買賣；郵購或訪問買賣之消費者，對
    所收受之商品不願買受時，無須說明理由及負擔任何費用或
    價款，上開規定於以郵購買賣或訪問買賣方式所為之服務交
    易，準用之，消費者保護法第2條第11款、第19條第1項及第
    19條之1分別定有明文。揆之消費者保護第19條第1項之立法
    意旨，係因郵購或訪問買賣之買受人在交易前，對於交易標
    的之資訊係依據郵購或訪問買賣之經驗而來，為保護消費者
    之權益，遂給予消費者相當時間俾實際了解買賣標的，並於
    消費者瞭解交易標的後，得決定解除契約與否，若郵購或訪
    問買賣之交易標的為繼續性之無形給付，且各該期間之給付
    內容有所不同者，消費者在接受各期之無形給付前，無法實
    際瞭解各該期間交易標的，惟無形之服務一旦受領，又已終
    局取得無形給付之利益，與有形之商品得返還利益與企業經
    營者不同，是依消費者保護法第19條第1項、第19條之1規定
    之立法意旨，並兼顧企業經營者之合理利益，應許消費者在
    受領各分期之無形給付後，得終止次期以後之郵購買賣或訪
    問買賣契約，較為公允。
  2.經查，本件被告向訴外人分齡公司所購UC－520遊戲學堂線
    上網路教學商品，係經由訴外人分齡公司之業務員乙○○
    至被告住所推銷，進而與被告達成買賣之合意，此為兩造所
    不爭執，則系爭買賣係屬消費者保護法中所稱服務交易之訪
    問買賣之情，堪可認定。次查，本件被告向訴外人分齡公司
    購買之商品係網路教學及遊戲服務，被告並得經由訴外人分
    齡公司所提供之會員登入帳號與密碼，連接上網獲得相關教
    學、遊戲服務，審諸系爭契約標的，訴外人分齡公司除交付
    學習光碟等商品外，尤須於3年期限內維持網站之建置、維
    護及資訊之更新，顯需繼續性的履行網路服務始能實現契約
    之目的，此與一次交付完畢之有體商品不同，此亦為兩造所
    不爭執，堪認本件系爭契約之標的須經一造繼續之履行始能
    實現，自應屬繼續性網路服務契約等情，亦堪認定。
  3.至被告與訴外人分齡公司所簽訂之遊戲學堂訂購承諾書之備
    註欄固載明：「承君訂購退貨應於收受商品七日內退回商品
    或以書面通知分齡資訊事業股份有限公司（限郵購、訪問買
    賣）。」等語，此有分齡公司遊戲學堂訂購承諾書附卷可稽
    ，惟查，系爭契約係定於3年期限內，由訴外人分齡公司繼
    續提供網路線上教學遊戲服務為債之標的等情，業如前述，
    而消費者即被告自得依其需求（如本件被告締約原係為供其
    幼子上網學習之用）、課程優劣及其適用程度、隨時檢視其
    網路服務之必要性，則消費者即被告並無法事前預知業者即
    訴外人分齡公司日後所提供或更新之教學內容，而原告對於
    被告所陳其於購買前開網路教學商品時，就訴外人分齡公司
    於3年期限內，究竟會提供何種教學遊戲服務並不知悉等情
    亦未爭執（見本院(二)卷第111頁），揆諸前開說明，強令此
    一交易形態之消費者亦需適用七日之退貨解約規定，顯與保
    護消費者之立法精神不符，應認此繼續性網路服務之訪問買
    賣契約，並不受系爭契約所約定審閱期限之限制，始符合保
    護消費者之精神及公平原則。復按提供服務之訴外人分齡公
    司較諸於本件被告，顯然更具承擔風險之能力，且如消費者
    於締約後發現網路服務不符其需求，因訴外人分齡公司勢無
    可能為個別之消費者逐一修訂其網路內容，苟不許消費者得
    視其程度、需求，隨時終止次期以後之郵購買賣或訪問買賣
    契約，此無益之給付對消費者顯失公平，是以，被告於購買
    系爭繼續性之網路服務商品後，倘認其業者所給付之網路服
    務不符其現時之所需，揆之前揭說明，應認消費者之被告可
    隨時向訴外人分齡公司為終止系爭網路服務契約之意思表示
    等情亦洵堪認定。
(二)如該繼續性網路服務契約確經被告合法終止，則被告是否尚
    有給付價金款項之義務？
  1.經查，本件被告因認所購遊戲學堂線上網路教學產品與其子
    女之學校課程無法銜接而不適用，經與訴外人分齡公司多次
    協調未果後，已於93年9月17日以郵局存證信函同時向訴外
    人分齡公司及原告為終止系爭網路服務契約之意思表示，而
    前開郵局存證信函業已分別送達訴外人分齡公司及原告等情
    ，為原告所不爭執，則該終止系爭網路服務契約之意思表示
    應於到達訴外人分齡公司時即生終止之效力，是系爭網路服
    務契約業於93年9月間已生終止之效力之情，已堪可認定。
  2.次查，系爭網路服務契約係在93年9月間即已終止等情，已
    如前述，則自系爭契約終止後之93年10月間起，被告即無再
    行繳交分期款項之義務，則被告此部分所辯堪可採信，原告
    前開主張尚非可採。
六、綜上所述，原告本諸系爭契約及債權讓與之法律關係，請求
    被告給付69,258元及自支付命令送達送達翌日（即94年3月
    22日）起至清償日止，按年息百分之5計算之利息，為無理
    由，無從准許，應予駁回。
七、本件事證已臻明確，兩造其餘攻擊防禦方法，核與判決結果
    不生影響，爰不一一論述，附此敘明。
據上論結，本件原告之訴為無理由，依民事訴訟法第436條之23
、第436條第2項、第78條、第436條之19，判決如主文。
中    華    民    國    95    年    4     月    7     日
                  新竹簡易庭    法  官  高敏俐
以上正本係照原本作成。
如對本判決上訴，非以其違背法令為理由不得為之，且須於判決
送達後20日內以上訴狀記載上訴理由向本院提出上訴狀（須按他
造當事人之人數附繕本）。
中    華    民    國    95    年    4     月    7     日
                                書記官  洪木志


司法院資訊處製作；財團法人民間司法改革基金會備份。
